臺灣花蓮地方法院交通事件裁定　　　　 96年度交聲字第109號
原處分機關　交通部公路總局臺北區監理所花蓮監理站
異　議　人
即受處分人　甲○○
上列受處分人因違反道路交通管理處罰條例案件，對於交通部公
路總局臺北區監理所花蓮監理站96年6月22日所為之裁決處分（
處分案號：花監違字第裁44-P00000000號）聲明異議，本院裁定
如下：
    主  文
原處分撤銷。
甲○○汽車駕駛人，行經有燈光號誌管制之交岔路口紅燈右轉，
處罰鍰新臺幣玖佰元，並記違規點數點。
    理  由
一、原處分意旨略以：異議人即受處分人（以下稱異議人）甲○
    ○，於民國96年5月9日上午10時55分許，駕駛車牌號碼L3-9
    363 號自用小客車，在花蓮縣光復鄉○○路與林森路交岔口
    設有燈光號誌管制之路口處闖紅燈，為警以異議人有違反道
    路交通管理處罰條例第53條之行為攔停當場舉發。案移原處
    分機關，經原處分機關認異議人確有前述違規行為，仍依道
    路交通管理處罰條例第53條第1項、第63條第1項第3 款之規
    定，裁罰新臺幣2,700元，並記違規點數3點。
二、異議意旨略以：異議人行經前開花蓮縣光復鄉○○路與林森
    路交岔路口時係黃燈將轉紅燈，而該路口之燈光號誌顯示方
    式，易使駕駛人誤認紅燈時，可為右轉，且當日因日光反射
    下，難免有看不清楚之情形。而花蓮縣警察局鳳林分局對異
    議人之申訴僅為制式答覆，未實際查核，且當日舉發單就異
    議人車號亦記載錯誤，嗣後始行塗改，因不服原處分而聲明
    異議等語。
三、經查：
(一)異議人於前述時、地，確有紅燈右轉之違規行為，業據證人即
  當日執勤舉發本違規事件之花蓮縣警察局鳳林分局光復分駐所
  乙○○○○於本院調查時到庭結證無訛。此外，並有花蓮縣警
  察局花警交字第P00000000 號舉發違反道路交通管理事件通知
  單（以下簡稱舉發通知單），及證人所提之前開交岔路口照片
  4 紙附卷可稽。而依卷附照片觀之花蓮縣光復鄉○○路與林森
  路交岔路口係一特殊「Y」 型路口，由林森路右轉中興路係往
  臺東方向行駛，而該路口燈光號誌則運作正常，且於紅燈亮時
  ，因該路口路型特殊，同有顯示往左上（即往光復市區）之綠
  色箭頭號誌無訛。又異議人前於原處分機關陳述及提起本件異
  議時，均稱該路口號誌於紅燈顯示時，尚有綠色箭頭號誌，至
  其誤認為可以右轉等語，有原處分機關交通違規案件陳述書、
  異議狀在卷足憑，顯見異議人確係在紅燈顯示時，通過上開交
  岔路口無訛。其於本院調查時，始改稱係黃燈將轉紅燈之際通
  過前揭路口，即無可信。異議人於行經前開交岔路口，於紅燈
  亮起時，仍由林森路右轉往中興路方向行駛，確有紅燈右轉之
  行為，應堪認定。
(二)按汽車行駛至交岔路口，其行進、轉彎，應遵守燈光號誌，為
  道路交通安全規則第102 條所明定。次按號誌燈面之鏡面排列
  順序，規定如下：行車管制號誌燈面中各鏡面之排列方式，得
  以橫排或縱排安裝之，橫排者由左至右，依次為圓形紅燈，圓
  形黃燈，左轉箭頭綠燈，圓形綠燈，直行箭頭綠燈，右轉箭頭
  綠燈；又號誌鏡面與圖案之設計，規定如下：行車管制號誌之
  箭頭燈號，右轉箭頭水平向右，左轉箭頭水平向左，直行箭頭
  垂直向上。如路型特殊時得調整箭頭所指方向。每鏡面之圖案
  只能有單一箭頭圖案，且鏡面之圖案須可供清晰辨識，道路交
  通標誌標線號誌設置規則第203條第1項第1款、第204條第1 款
  分別定有明文。而交岔路口，人車橫穿直越往來本極頻繁，異
  議人駕駛車輛行經上開交岔路口，理應更加小心注意燈光號誌
  之情形。再者，本件上開路口之號誌之設置，並無違鏡面排列
  順序，亦無任何故障之情形，號誌鏡面亦清晰可供辨識，則異
  議人以該交岔路口之燈光號誌顯示方式，易使駕駛人誤認紅燈
  時，可為右轉，且當日因日光反射下，難免有看不清楚之情形
  等語，即不足採。
(三)次按行政處分如有誤寫、誤算或其他類此之顯然錯誤者，處分
  機關得隨時或依申請更正之，行政程序法第101 條定有明文。
  則本件舉發通知單，固誤載異議人之車號為「L3-9361」 ，然
  依前揭說明，此項顯然之錯誤本非舉發單位所不能自行更正，
  況嗣後原處分機關於裁決時，亦已更正，此項裁決之行政處分
  ，即難謂有何瑕疵，亦無礙於異議人確有前述違規之行為認定
  ，異議人執此提起異議，亦不足採。
(四)按汽車駕駛人，行經有燈光號誌管制之交岔路口闖紅燈者，處
  新臺幣1,800元以上5,400元以下罰鍰。前項紅燈右轉行為者，
  處新臺幣600元以上1,800元以下罰鍰，道路交通管理處罰條例
  第53條定有明文。依上開法文可知，汽車駕駛人雖係闖紅燈，
  然如僅係右轉者，同條第2 項已有特別處罰之明文，自不應再
  依闖紅燈之規定加以處罰。本件異議人係於紅燈時右轉，已如
  前述，自應依道路交通管理處罰條例第53條第2 項之規定加以
  裁罰，原處分竟依同條第1項裁罰，於法即有未合。
四、綜上所述，本件異議人在前開時、地，有行經有燈光號誌管
    制之交岔路口紅燈右轉之違規事實，既屬明確，異議人以未
    闖紅燈為由提起本件異議固無理由，惟原處分機關竟依道路
    交通管理處罰條例第53條第1 項論處異議人闖紅燈，於法自
    有未合，異議人之異議固無理由，惟原處分既屬違法，自應
    由本院加以撤銷，並依照道路交通管理處罰條例第53 條第2
    項及違反道路交通管理事件統一裁罰基準表規定，為裁罰異
    議人如主文第2項所示，以資適法。
據上論斷，應依道路交通案件處理辦法第20條前段，裁定如主文
。
中　　華　　民　　國　　96　　年　　10　　月 　 11　　日
                  交通法庭    法　官  林恒祺
上列正本證明與原本無異。
如對本裁定不服，應於送達後5 日內，向本院提出抗告狀（應抄
附繕本）。
中　　華　　民　　國　　96　　年　　10　　月　　12　　日
                              書記官
